---
title: |
  <center> **Rekrutacja Code4LifeAcademy** </center>
  <center> **Zadanie 1** </center>
author: "<center> **Krzysztof Dyba** </center>"
date: "<center> `r Sys.Date()` </center>"
output: 
  html_document:
    toc: true
    toc_float: true
    toc_depth: 2
    theme: spacelab
    highlight: tango
---

## **Wczytanie bibliotek**

```{r message = FALSE, warning = FALSE}
library("MASS")
library("e1071")
library("tidyr")
library("caret")
library("GGally")
library("ggplot2")
library("doParallel")
```


## **Wczytanie danych**

```{r}
dane = read.csv("C4L Academy - Data Science Graduate - IRISES dataset (2019-06).csv", sep = "|")
dane$Petal.Width[133] = "2.2"
dane$Petal.Width = as.numeric(as.character(dane$Petal.Width))
```

W 133 wierszu kolumny *Petal.Width* zamiast kropki jako separatora dziesiętnego użyto przecinka. Taki błąd powoduje nieprawidłowe oznaczenie typu danych jako tekstowy, a przy konwersji na postać liczbową zwraca w danej komórce brak danych (NA). Separator zmieniono na kropkę, a następnie typ kolumny na liczbowy.

## **Eksploracja danych** {.tabset .tabset-fade}

### Opis

```{r}
str(dane)
```

Zbiór danych składa się ze 150 obiektów i 5 zmiennych (czterech numerycznych i jednej kategoryzującej). Zmienne numeryczne kolejno określają długość i szerokość kielicha kwiatu (*sepal*) oraz długość i szerokość płatka kwiatu (*petal*). Wartości wyrażone są w centymetrach.

### Klasy

```{r collapse = TRUE}
levels(dane$Species)
table(dane$Species)
```

Zmienna kategoryzująca składa się z trzech gatunków irysów, tj. **setosa**, **versicolor** i **virginica**. Każdy rodzaj irysu zawiera taką samą liczbę obserwacji, a więc nie występuje problem niezbalansowania klas.

### Braki wartości

```{r collapse = TRUE}
apply(dane[1:4], 2, function(x) any(is.na(x)))
sum(is.na(dane$Sepal.Width))
which(is.na(dane$Sepal.Width))
dane$Sepal.Width[82] = round(mean(dane$Sepal.Width[dane$Species == "versicolor"], na.rm = TRUE), 1)
```

Tylko kolumna *Sepal.Width* posiadała jedną brakującą wartość (NA). Pomiar został pominięty dla irysu versicolor. Obliczono średnią wartość szerokości kielicha dla tego gatunku irysa (tj. 2,78) i następnie uzupełniono brakujący pomiar.

### Wartości odstające

```{r fig.height = 3.5}
dane_long = gather(dane, "zmienna", "wartosc", 1:4)
ggplot(dane_long, aes(x = zmienna, y = wartosc)) + 
  geom_boxplot(aes(colour = Species)) +
  xlab("Zmienna") +
  ylab("Wartość [cm]") +
  labs(colour = "Gatunek") +
  theme_light()
```

W przypadku zmiennej *Sepal.Length* widoczna jest jedna wartość ujemna równa -4.8 cm. Jest to oczywiście wartość nieprawidłowa. Prawdopodobnie znak minus został dopisany omyłkowo. 

```{r}
dane$Sepal.Length[dane$Sepal.Length == -4.8] = abs(-4.8)
dane_long$wartosc[dane_long$wartosc == -4.8] = abs(-4.8)
```

Błąd poprawiono poprzez zmianę na wartość dodatnią.
Nie zauważono innych wartości silnie odstających, które wynikałyby z błędnego zapisu.

## **Analiza danych** 

```{r message = FALSE}
ggpairs(dane, mapping = aes(color = Species), 
        columns = c("Sepal.Length", "Sepal.Width", "Petal.Length", "Petal.Width")) +
  theme_light()
```

### {.tabset .tabset-fade}

#### Statystyki

```{r}
aggregate(. ~ Species, data = dane, mean)
```

Powyżej zestawiono średnie wartości zmiennych objaśniająych dla poszczególnych gatunków irysów. Gatunek **setosa** jest średnio najmniejszy pod względem długości i szerokości płatków kwiatu (*petal*), natomiast gatunek **virginica** charakteryzuje się ich największym średnim rozmiarem.

#### Korelacja
Gatunek **setosa** cechuję się największą korelacją równą 0,74 pomiędzy długością a szerokością kielicha kwiatu (*sepal*). Dla innych zmiennych korelacja jest mniejsza niż 0,33. <br>
Gatunek **versicolor** odznacza się największą korelacją między długością a szerokością płatka kwiatu (*petal*) wynoszącą 0,79. Mniejszą korelację równą 0,75 odnotowano dla długości płatka oraz szerokości kielich kwiatu. Pozostałe zmienne są umiarkowanie skorelowane. <br>
Gatunek **virginica** posiada największą zależność między długością płatka i długością kielicha kwiatu na poziomie 0,86. Najniższą korelację można zauważyc w przypadku szerokości płatka a długością kielicha kwiatu.

#### Rozkład
W większości przypadków rozkład zmiennych nie jest zbliżony do rozkładu normalnego. Wyjątek stanowią długość i szerokość płatków irysów gatunku **versicolor** i **virginica**.

#### Klasyfikacja

```{r fig.height = 3.5}
ggplot(dane_long, aes(wartosc, zmienna)) +
  geom_jitter(aes(colour = Species), width = 0, alpha = 0.8) +
  xlab("Wartość [cm]") +
  ylab("Zmienna") +
  labs(colour = "Gatunek") +
  theme_light()
```

Analizując dwie powyższe ryciny można bez problemu wydzielić gatunek **setosa** na podstawie dwóch zmiennych *Petal.Width* i *Petal.Length*. Większy problem może pojawić się przy klasyfikacji gatunków **versicolor** i **virginica**, ponieważ obiekty tych dwóch gatunków wzajemnie się pokrywają w niektórych przypadkach. Prawdopodobnie przy takiej sytuacji również zmienne *Petal.Width* i *Petal.Length* będą odgrywały najważniejszą rolę.
